【裁判字號】    95,簡抗,29
【裁判日期】    951229
【裁判案由】    返還不當得利
【裁判全文】
臺灣臺北地方法院民事裁定              95年度簡抗字第29號
抗  告  人
即  原  告  弘音多媒體科技股份有限公司
法定代理人  乙○○
相  對  人
即  被  告  甲○○
上列當事人間因請求返還不當得利事件，抗告人對於民國95年4
月28日本院台北簡易庭所為之95年度北簡字第16427號裁定提起
抗告，本院裁定如下：
    主  文
原裁定廢棄。
    理  由
一按當事人得以合意定第一審管轄法院，但以關於由一定法律關
  係而生之訴訟為限，民事訴訟法第24條第1項定有明文。又民
  事訴訟法第24條之合意管轄，如當事人之一造為法人或商人，
  依其預定用於同類契約之條款而成立，按其情形顯失公平者，
  他造於為本案之言詞辯論前，得聲請移送於其管轄法院，但兩
  造均為法人或商人者，不在此限，同法第28條第2 項亦規定甚
  明。準此，若訂立合意管轄條款之兩造均為商人或法人，縱該
  條款係一造依其預定用於同類契約之條款而成立，該合意條款
  對他造仍有拘束力，他造無權依該項前段規定，聲請移送於該
  管轄法院。而所謂「商人」，係指以自己名義經營商業之人，
  舉凡販賣商品、提供服務以換取代價之人，均足當之。
二抗告意旨略以：兩造前訂有合約書（下稱系爭合約書），約定
  由相對人在雲嘉縣市為抗告人提供「TVB 2003I電視連續劇節
  目」之仲介及產品服務，並以相對人達成責任營業額之成數作
  為佣金之計算標準，相對人雖以個人名義與抗告人簽訂契約，
  然既為從事商業活動之商人，顯非經濟上弱者，況台北與嘉義
  往來亦稱便利，兩造合意約定因系爭合約所生糾紛由本院管轄
  ，並無顯失公平之情形，原法院以民事訴訟法第28條為據，否
  認系爭合意管轄條款之效力，將本件訴訟移送臺灣嘉義地方法
  院管轄，難謂有理等語。
三經查：
  (一)兩造前於系爭合約書第12條約定因該合約而生之糾紛，以本
    院為第一審管轄法院，此合意管轄，係為法人之抗告人，依
    其預定用於同類契約之條款而成立，此觀該契約書之形式即
    明，且為抗告人所不爭，足堪認定。
  (二)又系爭合約書第1 條明確約定：「乙方（即相對人）自簽約
    日起至民國92年7 月31日止，為甲方（即抗告人）與『TVB
    2003I電視連續劇節目』出租業者簽約之仲介商及產品服務
    商」等語，足證相對人依此契約所負之義務為於指定區域內
    ，就抗告人之「TVB 2003I電視連續劇節目」商品，仲介出
    租業者與抗告人簽約，並對與抗告人簽約之出租業者，提供
    後續產品服務，抗告人則應依該合約書第5 條之約定，按相
    對人之實際營業額計付佣金。易言之，相對人係以自己名義
    提供勞務，就他出租業者與抗告人締約之商業行為居中仲介
    ，且於雙方締約後代表抗告人提供後續服務，以換取抗告人
    給付之佣金，相對人顯係以自己名義經營商業之「商人」，
    要無疑義。兩造既均為商人或法人，且已對於因系爭合約書
    而生之糾紛，合意本院為第一審管轄法院，原法院即有管轄
    權，民事訴訟法第28條第2 項前段聲請移送管轄之規定，即
    無適用之餘地。
四原裁定依相對人之聲請，將本件訴訟移送於臺灣嘉義地方法院
  ，自屬可議。抗告意旨指摘原裁定不當，聲明廢棄，為有理由
  ，爰將原裁定予以廢棄。
五據上論結，本件抗告為有理由。依民事訴訟法第436條之1第3
  項、第492條，裁定如主文。
中    華    民    國    95    年    12    月    29    日
                    民事第六庭審判長法  官  李昆曄
                                    法  官  曾部倫
                                    法  官  陳婷玉
以上正本係照原本作成。
本裁定不得抗告。
中    華    民    國    95    年    12    月    29    日
                                    書記官  詹雪娥


司法院資訊處製作；財團法人民間司法改革基金會備份。
